臺灣高等法院臺南分院刑事判決　　　　　九十年度交上訴字第一○三四號　Ａ
　　　上　訴　人
　　　即　被　告　丁　○　○
　　　選任辯護人　汪　玉　蓮　律師
右上訴人因公共危險等案件，不服臺灣雲林地方法院八十九年度交訴字第九五號中華
民國九十年六月二十二日第一審判決（起訴案號：臺灣雲林地方法院檢察署八十九年
度偵字第四一四六號），提起上訴，本院判決如左：
      主      文
原判決關於丁○○駕駛動力交通工具肇事，致人受傷而逃逸部分撤銷。
丁○○前項撤銷部分無罪。
      理      由
一、公訴意旨略以：被告丁○○於民國八十九年十月四日十六時四十分許，在雲林縣
    東勢鄉○○村○○路五十號前，駕駛車牌號碼ＹＬ—九○六五號自小貨車，應注
    意並能注意保持行車之安全間隔及注意車前狀況隨時採取必要之安全措施，竟疏
    未注意，由南向北同向擦撞由告訴人丙○○所騎乘之ＮＴＬ—二一七號重機車，
    使告訴人倒地受傷（過失傷害部分業經原審判決公訴不受理確定），竟未加救護
    而逃逸，幸經警循線於同日十七時十五分許，在雲林縣麥寮鄉大眾巷內查獲，因
    認被告另涉犯刑法第一百八十五條之四之駕駛動力交通工具肇事，致人受傷而逃
    逸罪嫌。
二、公訴人認上訴人即被告丁○○涉犯駕駛動力交通工具肇事，致人受傷而逃逸罪嫌
    ，係以告訴人丙○○所騎乘之重機車，尚屬堅固且同向近距離擦撞，被告辯稱不
    知，實與常情有違，復有證人甲○○之證詞及道路交通事故調查報告表、診斷證
    明書等為其主要論據。
三、訊據上訴人即被告丁○○否認有前揭駕車肇事而逃逸之犯行，辯稱：其駕車有經
    過案發那條道路，但沒有碰撞任何人和車。證人甲○○既然有看到其車，其車速
    度不快應該可以攔下其車，且從雲林縣東勢鄉○○路到同縣麥寮鄉大眾巷，證人
    甲○○說約十公里，十公里內有很多輛車子可以插進來，怎麼可以因其所駕駛為
    藍色小貨車即說是其的，當地六輕工地藍色小貨車有好幾輛。其車斗右側下方，
    也就是右後輪的上方找到的擦痕，是其作油漆工程，師傅搬東西的擦痕，不是撞
    到的，旁邊有一塊擦痕是警方用手用的。其有去測量車輛的高度和警方與地院所
    量不一致，並且警方和地院量的也不一樣。另外證人乙○○依照車號輸入電腦，
    顯示福特車子，其告訴證人乙○○其車是三菱車，證人乙○○才出去外面看其車
    的車號輸入電腦等語。
四、按犯罪事實應依證據認定之，無證據不得推定其犯罪事實；又不能證明被告犯罪
    者，應諭知無罪之判決，刑事訴訟法第一百五十四條、第三百零一條第一項分別
    定有明文。而事實之認定應憑證據，如未能發現相當證據，或證據不足以證明，
    自不能以推測或擬制之方法，以為裁判基礎，有最高法院四十年臺上字第八六號
    判例足資參照。
五、經查：
（一）據告訴人丙○○於警訊時、原審及本院調查時皆指稱不知是被告擦撞其車而造
      成本件車禍，是被告涉犯本件駕駛動力交通工具肇事致人受傷而逃逸之犯行，
      主要是依據現場目擊證人甲○○見到被告肇事逃逸之證言。而證人甲○○於警
      訊時證稱：「我是在八十九年十月四日十六時三十五左右，在東勢鄉○○路目
      擊ＹＬ—九○六五撞及ＮＴＬ—二一七機車逃逸。往麥寮方向逃逸。」「ＹＬ
      —九○六五自小貨車在康安路五十號前時，剛好有一部白色箱型車要迴轉，而
      ＹＬ—九○六五自小貨車可能要閃避該部箱型車，以致靠近路邊行駛，此時剛
      好有一ＮＴＬ—二一七機車與ＹＬ—九○六五自小貨車行駛同方向，而ＹＬ—
      九○六五車之右側後車斗與ＮＴＬ—二一七機車之左後視鏡和左把手附近發生
      擦撞，而ＮＴＬ—二一七機車（駕駛）即人、車倒地，ＹＬ—九○六五自小貨
      車即逃逸。：：：」等語（見警卷八十九年十月五日甲○○偵訊筆錄），復於
      原審調查時證稱：「：：：被告貨車前方有一台白色箱型車要迴轉，被告開的
      貨車要閃避白車而往右偏，而從同向行駛中丙○○的機車左後方超越，我看到
      丙○○的機車左把手及照後鏡處，撞倒被告開的貨車的右側車斗，使得丙○○
      的機車左右搖擺，後來我看到丙○○的機車左把手及照後鏡處又撞到被告開的
      貨車的右側車斗，使機車往左邊倒，我就停下來，我有看到肇事的貨車沒有停
      下來，：：：」等語（見原審卷第十七頁），再於本院調查時證稱：「（你當
      時在車禍現場看到丁○○如何擦撞丙○○機車？）丁○○車前有停一輛白色廂
      型車，白色廂型車要迴轉，丁○○的車往右靠，他的右車斗（車邊）擦撞丙○○機車的左側手把和照後鏡。」等語（見本院卷九十一年四月二十二日訊問筆
      錄）。由證人甲○○所證述之情節，被告所駕駛之自小貨車係右側車斗撞擊告
      訴人所騎乘機車之機車左把手及左照後鏡處，惟告訴人於原審調查時指稱：「
      （你有無印象撞你的車，是撞到你的何處？）擦撞到的機車的左手把的前端。
      」「（當時撞你的車有無擦撞當你的機車左照後鏡？）沒有，因本件車禍發生
      前，我的機車的左照後鏡已經斷了。」等語（見原審卷第三八頁），復於本院
      調查時指稱：「你的機車是什麼地方被擦撞？）左手邊手把。」「（是不是警
      卷照片編號七用筆簽（圈）起來的地方？）是。」等語（見本院卷九十一年六
      月十日訊問筆錄），告訴人既指稱發生擦撞之處僅為其所騎乘機車之左手把，
      且其所騎乘之機車左照後鏡已於車禍前折斷，亦即不可能發生證人甲○○所證
      稱被告所駕駛之小貨車右側車斗同時撞擊左把手及左照後鏡之狀況，故證人甲○○所證稱之車禍發生之情節，即與當日車禍發生之實際狀況有所出入，其證
      言即有瑕疵。
（二）證人甲○○於原審調查時證稱：「（被告開的貨車和告訴人騎的機車發生碰撞
      後，貨車離開現場時，貨車有無加速離開的情形？）沒有，是維持他原來的速
      度。」等語（見原審卷第十九頁），復於本院調查時證稱：「（你當時看到為
      何沒有攔下丁○○？）車禍發生時在市區，我車子開得很慢距離丁○○車子有
      三部車之遠，我趕快拿紙、筆記下肇事車牌，丁○○以一般速度往前行駛。」
      等語（見本院卷九十一年四月二十二日訊問筆錄），足見證人甲○○於見被告
      肇事逃逸後，被告並未加速駛離現場，而參以證人甲○○於原審調查時證稱：
      「：：：被告開的貨車在我前方距離有三台如被告開的貨車車身長度的距離，
      我和被告所開的貨車之間沒有別的車子。：：：」等語（見原審卷第十七頁）
      ，而證人甲○○所駕駛之車輛，既與肇事後逃逸之車輛僅有三部車之距離，兩
      輛車間又未隔有其他車輛之阻礙，加以肇事車輛又未加速逃逸，衡情證人甲○○即可從容追上肇事貨車並將其攔下，惟證人甲○○僅拿出紙筆紀錄該肇事貨
      車之車牌號碼，並未將其攔下，此可由其於原審調查時證稱：「（你在事故現
      場抄下肇事貨車車牌號碼以後，你有無追該肇事貨車？）沒有。」等語（見原
      審卷第十九頁）得知。而證人甲○○於本案案發時為雲林縣警察局北港分局擔
      任巡佐，業據其本院調查時證述在卷，其工作為職司司法偵查之警察人員，且
      於案發後在麥寮鄉○○村○○路大眾巷口見到被告將其所駕駛之小貨車停於該
      處時，尚攔阻被告並通知值勤警員前往處理，則證人甲○○於本件車禍發生之
      際，在攔阻肇事車輛並不十分困難之情況下，竟未制止肇事車輛離開車禍現場
      ，僅拿出紙筆記下肇事車牌號碼，則本件車禍之詳情是否確係如證人甲○○所
      證之情形，亦即係被告所駕駛之小貨車擦撞告訴人所騎乘之機車所造成，益徵
      令人產生懷疑。且證人甲○○該張紀錄被告所駕駛車輛車號之紙條，證人甲○○於原審調查時證稱其於整理車子時撕掉了，惟其當時有將其抄下的車號的紙
      拿給被告及前來大眾巷處理的警員看云云（見原審卷第二十頁），惟被告於原
      審調查時否認有看到證人甲○○所稱之該紙條（見原審卷第二三頁），且前往
      大眾巷處理之警員乙○○亦證稱：「（你抵達麥寮鄉○○村○○路大眾巷口時
      ，甲○○有無拿出他抄下車號的紙條給你看？）我到大眾巷後就對貨車拍照，
      至於甲○○有無拿出他抄下車號的紙條給別的警員看，我沒注意。」等語。該
      紙條既然已經滅失，而又無其他人證證明有看到證人甲○○所抄下被告所駕駛
      小貨車車號之紙條，則證人甲○○是否真有以紙筆記下肇事車輛車號，抑或僅
      憑記憶認定被告所駕駛之小貨車為肇事車輛，亦有所疑。而對於證人甲○○以
      紙條方式紀錄肇事車輛之車號既然無法證明，則證人甲○○於距離車禍現場約
      十公里處（此為處理警員乙○○所估計之距離，參見本院卷九十一年四月一日
      訊問筆錄），才認定停於路旁之被告所駕駛之車輛為本件車禍之肇事車輛，此
      中間即有可能出現誤認之狀況。故證人甲○○之證言，既有上述之瑕疵，即無
      法作為認定本件肇事逃逸之車輛為被告所駕駛之小貨車之證據。
（三）證人即處理本件車禍之警原乙○○於本院調查時證稱：「（你有沒有將肇事車
      的車號輸入分駐所？）有，號碼輸入錯誤，我當時在車上寫○九六五我就依據
      所寫的車號去查詢肇事車。」「（你在車上寫○九六五號碼是根據什麼寫？）
      值班警員用行動電話跟我連繫寫下來的。」「（你第一次輸入的車號是什麼？
      ）○九六五。」「（前面英文字母有沒有輸入？）英文字母正確。」「（當時
      丁○○怎麼說？）我查詢時丁○○站在我旁邊說這輛車不是他的。」「（丁○○在你旁邊說這輛車子不是他的，你如何處理？）我就到分駐所的外面去看丁○○的車子車號，我重新再輸入一次。」「（你重新輸入的車號是多少？）第
      一次輸入○九六五，第二次九○六五。」等語（見本院卷九十一年四月一日訊
      問筆錄）。由上述可知，警員乙○○係依據值班警員用行動電話告知所輸入之
      車號，雖與被告所駕駛車輛之車號相近，惟並非被告所駕駛車輛之車號。另證
      人吳進信於本院調查是復證稱：「（值班警察告知你目擊證人甲○○報案的本
      件肇事逃逸車輛車牌號碼究竟是ＹＬ九○六五或ＹＬ○九六五？）當時是用行
      動電話聯絡，有可能我筆誤的關係。號碼我不能確定他跟我說的號碼，已經隔
      那麼久我忘記了。」等語（見本院卷九十一年四月一日訊問筆錄），此更足使
      人產生被告所駕駛之車輛，究係本件車禍肇事逃逸之車輛，抑或僅係與肇事逃
      逸車輛車號相近之車輛之懷疑。
（四）另就警方所認定被告所駕駛之車號ＹＬ—九○六五自小貨車右側車斗上所留與
      告訴人所騎乘之ＮＴＬ—二一七重型機車相撞之擦痕，警方於八十九年十月四
      日測量位於被告所駕駛之ＹＬ—九○六五右側車斗上該擦痕之高度為一點零四
      公尺，惟其所測量告訴人所騎乘之ＮＴＬ—二一七號機車左手把高度為零點九
      六公尺（左後照鏡高度測得之高度為一點一公尺，見警卷八十九年十月四日丁○○偵訊筆錄），亦即警方於案發之際所認定之擦痕，其經當場測量後與告訴
      人所騎乘之機車左手把高度並不相同，該擦痕是否為兩者擦撞所留之痕跡，即
      屬可疑。另證人乙○○於本院調查時證稱：「（當時你看丁○○的車子有何地
      方有擦撞？）右邊有擦撞的痕跡。」「（是不是警卷所附的照片，所顯示的擦
      撞處？（提示警卷照片）是。」「（（提示警卷照片）丁○○的小貨車及丙○○的機車相撞的地方在哪裡？）丁○○的小貨車的編號三、四、八的照片小貨
      車藍板靠近右後輪（證人當庭用筆在該相片上標示），丙○○的機車編號七的
      照片機車左手把（證人當場用筆在該相片標示）。」等語（見本院卷九十一年
      四月一日及九十一年六月十日訊問筆錄），惟據本院於九十一年六月十七日會
      同被告、告訴人及被告之辯護人勘驗被告之ＹＬ—九○六五號（因原車牌遺失
      ，現已改為ＺＬ—五六九一號，惟車門上仍漆有ＹＬ—九○六五號）小貨車及
      丙○○之ＮＴＬ—二一七號重型機車（已沒有掛車牌），勘驗結果為「（一）
      丙○○騎機車時左手把中心離地面經測量為九六．五公分，左手把已無擦撞痕
      跡。（二）丁○○所有自小貨車被指擦撞處，右邊後輪上鐵板編號一被指擦撞
      處經測量離地面七六公分、右邊木板編號二被指擦撞處經測量離地面八四公分
      、右邊木板編號三被指擦撞處經測量離地面一○四公分。（三）丙○○騎機車
      將其左手把與丁○○所有自小貨車被指擦撞處編號一、二、三比對都不可能被
      該機車左手把所擦撞。」（上述編號一、編號二及編號三等處係附於警卷交通
      事故現場照片為證人乙○○於上述當庭所標示之處）等情，有本院九十一年六
      月十七日之勘驗筆錄附於本院卷可證。故由被告所駕駛之ＹＬ—九○六五號之
      自小貨車右側車斗上所留被指擦撞處編號一、編號二及編號三之擦痕，既皆與
      告訴人所騎乘之ＮＴＬ—二一七號重型機車之左手把高度不符，即無法認定該
      等擦痕係與告訴人所騎乘之ＮＴＬ—二一七號機車擦撞之痕跡，亦即不足以證
      明被告所駕駛之ＹＬ—九○六五號自小貨車與告訴人所駕駛之ＮＴＬ—二一七
      號機車有擦撞之事實。被告所駕駛之ＹＬ—九○六五號自小貨車上之擦痕既皆
      非與告訴人所駕駛之ＮＴＬ—二一七號機車擦撞之痕跡，即不能認定被告於案
      發當日所駕駛之車輛與告訴人所騎乘之機車發生擦撞，亦即無法證明被告當日
      所駕駛之車輛為本件車禍肇事致人受傷而逃逸之車輛。
（五）綜上所述，並無積極證據足以證明被告有於右揭時、地駕駛動力交通工具肇事
      ，致人受傷而逃逸之事實。此外，亦查無其他證據足資證明被告有前揭犯行，
      被告所辯，非無可採。原審未予詳察，遽予被告論罪科刑，顯有未當。被告上
      訴堅詞否認犯罪，指摘原判決不當，請求撤銷改判，為有理由，應由本院撤銷
      原判決，以不能證明被告犯罪，改諭知被告無罪之判決。
據上論斷，應依刑事訴訟法第三百六十九條第一項前段、第三百六十四條、第三百零
一條第一項，判決如主文。
本案經檢察官劉得鉦到庭執行職務。
中    華    民    國      九十一      年      八      月        一      日
                                  臺灣高等法院臺南分院刑事第二庭
                                      審判長法官  游    明    仁
                                            法官  林    永    茂
                                            法官  陳    清    溪
右正本證明與原本無異。
如不服本判決，應於判決送達後十日內向本院提出上訴狀，其未敘述理由者並應於提
出上訴狀後十日內向本院補提理由書（應附繕本)。
                                      法院書記官  趙    玲    瓏
中    華    民    國      九十一      年      八      月        五      日
